【裁判字號】    97,消債更,293
【裁判日期】    970822
【裁判案由】    更生事件
【裁判全文】
臺灣臺北地方法院民事裁定           97年度消債更字第293號
聲  請  人
即債務人    甲○○
上列當事人因消費者債務清理事件聲請更生，本院裁定如下：
    主  文
更生及保全處分之聲請均駁回。
聲請程序費用新台幣壹仟元由聲請人負擔。
    理  由
一、按債務人無擔保或無優先權之債務總額未逾新臺幣1,200萬
    元者，於法院裁定開始清算程序或宣告破產前，得向法院聲
    請更生，消費者債務清理條例第42條第1項定有明文。又聲
    請更生或清算不合程式或不備其他要件者，法院應以裁定駁
    回之，但其情形可以補正者，法院應定期間先命補正，復為
    同條例第8條所明定。再按消費者債務清理條例第第153條規
    定：「自債務人提出協商請求之翌日起逾三十日不開始協商
    ，或自開始協商之翌日起逾九十日協商不成立，債務人得逕
    向法院聲請更生或清算。」，而其立法意旨則以：「為免協
    商程序之延滯影響債務人清理債務，債權人如遲不開始協商
    ，或債務清償方案遲未能協商成立，應許債務人逕向法院聲
    請更生或清算，以儘速清理債務，早日重建經濟生活，爰設
    本條。同時為使受理協商之金融機構調閱債務人之財產、收
    入、業務及信用狀況，及參與協商之金融機構得及時取得資
    訊，並使債權人、債務人雙方得充分溝通，爰修正本條所定
    期間。」，是債務人提出協商請求，係因可歸責債務人之事
    由，例如不提出資料或同意金融機構調閱債務人之財產、收
    入、業務及信用狀況，以利金融機構得及時取得資訊，並使
    債權人、債務人得充分溝通者，即難認係符合前開消費者債
    務清理條例第第153條規定，即不能逕據以向法院聲請更生
    。
二、查本件債務人向本院聲請更生，雖主張：其有不能清償債務
    情事，前已提出債權人清冊及清償方案，於民國（下同）
    97年5月9日以書面向最大債權金融機構即國泰世華商業銀行
    股份有限公司請求共同協商債務清償方案，然聲請後逾30日
    仍未開始協商，是依消費者債務清理條例第第153條規定，
    逕向法院聲請更生程序。然查，聲請人即債務人雖於97年5
    月5日以存證信函，向最大債權銀行國泰世華商業銀行股份
    有限公司依消費者債務清理條例規定聲請前置協商。惟並未
    依銀行公會遂擬訂「消費者債務清理條例債務人向最大債權
    金融機構辦理前置協商申請書」規定提出聲請，更未提出任
    何資料同意授權最大債權銀行「得向稅捐機關、勞保局、台
    灣集保結算所公司、其他金融機構或其他機關、團體查詢債
    務人之財產、收入、業務及向財團法人金融聯合徵信中心（
    以下簡稱聯徵中心）查詢債務人之各項信用狀況。」。其最
    大債權銀行國泰世華商業銀行股份有限公司為基於保障債務
    人之程序利益，及為保證雙方皆有公平接近權利存否及其範
    圍之資訊，以順利進行協商，踐行程序上誠信原則，乃指派
    專員於97年5月7日18時15分許以電話與聲請人即債務人取得
    連絡，告知其申請文件不備，請其檢附完整文件後重新申請
    ，債務人卻堅持不同意簽訂申請書提出申請，國泰世華商業
    銀行遂於97年5月8日以掛號寄出退件信函至債務人指定地址
    ：台北市○○區○○街336巷26號1樓，經債務人收受，債務
    人迄未補提資料向最大債權銀行國泰商業銀行股份有限公司
    提出申請前置協商等情，業據國泰商業銀行股份有限公司陳
    述明確，並提出陳報狀暨收件資料、通知補件紀錄及債務人
    提出前置協商補件通知函存卷可按，自堪信為真實。則以本
    件聲請人即債務人聲請更生，未踐履按消費者債務清理條例
    第151條規定之前置協商，乃因可歸責於聲請人即債務人之
    事由，未提出資料或同意授權最大債權銀行得向相關機關、
    團體查詢債務人之財產、收入、業務及向財團法人金融聯合
    徵信中心查詢債務人之各項信用狀況，致債權銀行無法取得
    必要資訊，以與聲請人即債務人充分溝通，自難認符合消費
    者債務清理條例第153條規定。且此部分無從補正，本件債
    務人聲請更生，既不符合消費者債務清理條例第151條前置
    協商要件，從而，本件聲請人聲請更生，並非有據，應駁回
    其更生之聲請，又，更生之聲請既經駁回, 其保全處分之聲
    請亦失所附麗，併予駁回。爰裁定如主文。
中    華    民    國    97    年    8     月    22    日
                  民事第三庭  法      官  管靜怡
上為正本係照原本作成。
如不服本裁定，應於裁定送達後10日內，以書狀向本院提出抗告
，並繳納抗告費新臺幣1千元。
中    華    民    國    97    年    8     月    22    日
                              書  記  官  張婕妤


司法院資訊處製作；財團法人民間司法改革基金會備份。
